【裁判字號】    99,交聲,1134
【裁判日期】    991123
【裁判案由】    聲明異議
【裁判全文】
臺灣彰化地方法院交通事件裁定        99年度交聲字第1134號
原處分機關  交通部公路總局臺中區監理所彰化監理站
異  議  人
即受處分人  黃堉睿
送達代收人  黃呈利
上列異議人即受處分人因違反道路交通管理處罰條例事件，對於
交通部公路總局臺中區監理所彰化監理站於民國98年4月8日所為
之處分（原處分案號：彰監四字第裁64-CU0000000號）聲明異議
，本院裁定如下：
    主  文
異議駁回。
    理  由
一、原處分意旨略以：異議人即受處分人黃堉睿（下稱受處分人
    ）所有之車牌號碼G3G-780號普通重型機車，於民國97年10
    月30日10時19分許，在臺北縣新店市○○路663巷1弄內，因
    「在禁止臨時停車處所停車」，為員警填發北縣警交字第CU
    0000000號舉發違反道路交通管理事件通知單（下稱舉發通
    知單）舉發違規，經交通部公路總局臺中區監理所彰化監理
    站（下稱原處分機關）認定「在禁止臨時停車處所停車」違
    規事實明確，而依道路交通管理處罰條例第56條第1項第1款
    暨違反道路交通管理事件統一裁罰基準及處理細則第43條、
    第44條及第67條規定開立裁決書，裁處罰鍰新臺幣（下同）
    1,200元之處分。
二、異議意旨略以：受處分人並未收到繳費通知及裁決書，而係
    於更換行照時，才經由監理站人員告知，為此提出異議云云
    。
三、
（三）按禁止臨時停車線為紅色實線，用以指示禁止臨時停車路
      段，道路交通標誌標線號誌設置規則第169條第1項、第2
      項定有明文。次按汽車臨時停車時，應依左列規定：設有
      禁止臨時停車標誌、標線處所不得臨時停車；汽車停車時
      ，應依下列規定：禁止臨時停車處所不得停車，道路交通
      安全規則第111條第1項第3款、第112條第1項第1款規定定
      有明文。又機器腳踏車駕駛人在禁止臨時停車處所停車，
      逾越應到案期限60日以上，繳納罰鍰或逕行裁決處罰者，
      處1,200元罰鍰，道路交通管理處罰條例第56條第1項第1
      款及違反道路交通管理事件統一裁罰基準表亦分別規定甚
      明。另汽車違反道路交通管理事件，以科學儀器取得違規
      證據資料，足資認定其違規事實者，得逕行舉發之，而逕
      行舉發，應記明車輛牌照號碼、車型等可資辨別之資料，
      以汽車所有人為被通知人製單舉發，道路交通管理處罰條
      例第7條之2第1項第7款、第4項亦有明文。
（二）次按受處分人不服道路交通管理處罰條例第8條主管機關
      所為之處罰，得於接到裁決書之翌日起20日內，向管轄地
      方法院聲明異議；處理違反道路交通管理事件，有關文書
      送達之程序，依行政程序法之規定，道路交通管理處罰條
      例第87條第1項及違反道路交通管理事件統一裁罰基準及
      處理細則第5條分別定有明文。
（三）又送達，於應受送達人之住居所、事務所或營業所為之。
      於應送達處所不獲會晤應受送達人時，得將文書付與有辨
      別事理能力之同居人、受僱人或應送達處所之接收郵件人
      員。送達，不能依前二條規定為之者，得將文書寄存送達
      地之地方自治或警察機關，並作送達通知書兩份，一份黏
      貼於應受送達人住居所、事務所、營業所或其就業處所門
      首，另一份交由鄰居轉交或置於該送達處所信箱或其他適
      當位置，以為送達。前項情形，由郵政機關為送達者，得
      將文書寄存於送達地之郵政機關。寄存機關自收受寄存文
      書之日起，應保存3個月。違反道路交通管理事件統一裁
      罰基準及處理細則第5條、行政程序法第72條第1項前段、
      第73條第1項、第74條分別定有明文。
（四）異議意旨雖謂其未收到與發違規通知及裁決書云云，惟按
      汽車所有人名稱、住所等如有變更，應向公路監理機關辦
      理登記；車主、駕駛人依規定向公路監理機關申領之車輛
      牌照、駕駛執照，係以戶籍住所為登記地址；基於社會現
      況及便民原則，並因應車主、駕駛人需要，於公路監理電
      腦系統車籍及駕籍檔中增列通信地址，以利公路監理機關
      各項通知單之寄達，特訂定本注意事項；公路監理機關受
      理車主、駕駛人申請增設通信地址後，應立即登載於公路
      監理電腦系統之車籍及駕籍檔中；爾後各項便民服務之通
      知事項及汽車燃料使用費繳款通知、汽車使用牌照稅繳款
      通知及違規通知單、裁決書之送達，皆以通信地址寄發，
      道路交通安全規則第23條第1項、公路監理電腦系統車輛
      車籍及駕駛人駕籍增設「通信地址」（99年2月23日修正
      為「住居所或就業處所」）欄位作業注意事項第1條、第6
      條定有明文。查本件受處分人行車執照、駕駛執照及其身
      分證登記的地址，均為彰化縣鹿港鎮○○里○○路○段233
      巷12號，並未向監理機關辦理變更登記其實際居住處所地
      址或通訊地址，此有車號查詢重型機車車籍、證號查詢機
      車駕駛人及個人基本機料查詢結果各1份在卷可稽，復為
      受處分人於本院訊問時陳述甚明，自難課以行政機關訪查
      其實際居所或通訊地址何在之責，故行政機關依異議人現
      留存在相關單位之聯絡地址為送達，縱受送達人未實際居
      住在該地址，而無法收受，亦屬可歸責於受處分人之事由
      ，應由受處分人自行承擔未能親自收受上開舉發通知單及
      裁決書之不利益。
四、經查：
（一）受處分人黃堉睿所有之車牌號碼G3G-780號普通重型機車
      ，於97年10月30日10時19分許，在臺北縣新店市○○路66
      3巷1弄內，因「在禁止臨時停車處所停車」，為臺北縣政
      府警察局新店分局（下稱舉發機關）員警填發北縣警交字
      第CU0000000號舉發通知單逕行舉發之，原處分機關乃於
      98年4月8日，依道路交通管理處罰條例第56條第1項第1款
      暨違反道路交通管理事件統一裁罰基準及處理細則第43條
      、第44條及第67條規定開立裁決書，裁處罰鍰1,200元等
      情，有上開舉發通知單、裁決書、臺北縣政府警察局送達
      證書及交通部公路總局臺中區監理所彰化監理站送達證書
      影本各1份在卷可稽，復為受處分人所不爭執，是此部分
      之事實，自堪認定為真實。
（二）本件舉發通知單，經舉發機關交付郵政機關，於97年12月
      3日寄送至受處分人所有之車號G3G-780號普通重型機車之
      車籍地即彰化縣鹿港鎮○○里○○路○段233巷12號，因當
      場未獲會晤本人，亦無受領文書之同居人、受雇人或應送
      達處所之接收郵件人員，乃寄存於當地之鹿港分局，並製
      作通知書2份，1份黏貼於應受送達人門首，另1份置於應
      送達處所信箱適當位置，以為送達等情，此有臺北縣政府
      警察局新店分局99年10月13日北縣警店交裁字第09900528
      43號函、中華郵政股份有限公司彰化郵局99年11月18日彰
      郵字第0991003120號函及其所附資料在卷可佐。而行政程
      序法既無如民事訴訟法第138條第2項相同規定，解釋應自
      寄存送達於依法送達完畢時，即生送達效力（參照大法官
      會議釋字義667號及最高行政法院96年度裁字第634號裁定
      意旨），是本件舉發通知單既已依行政程序法第74條合法
      送達予受處分人，依前開說明，應於寄存送達完成（即97
      年12月3日）發生合法送達之效力，則受處分人即有依該
      舉發通知單應到案日期（即97年12月28日前）繳納罰鍰之
      義務，詎受處分人未於上開應到案日期內繳納罰鍰，原處
      分機關乃於98年4月8日，依上開規定裁罰受處分人罰鍰
      1,200元，並無不當。
（三）又本件裁決書另經原處分機關交付郵政機關，於98年4月1
      3日寄送至受處分人所有之車號G3G-780號普通重型機車之
      車籍地即彰化縣鹿港鎮○○里○○路○段233巷12號，因當
      場未獲會晤本人，亦無受領文書之同居人、受雇人或應送
      達處所之接收郵件人員，乃寄存於當地之鹿港郵局，並製
      作通知書2份，1份黏貼於應受送達人門首，另1份置於應
      送達處所信箱適當位置，以為送達等情，此有原處分機關
      送達證書影本、中華郵政股份有限公司彰化郵局99年11月
      18日彰郵字第0991003120號函及其所附資料在卷可佐。受
      處分人依前揭規定，應於裁決書送達完成日20日內聲明異
      議始為合法，本件裁決書既已完成合法之寄存送達，其異
      議期間應自寄存生效（即98年4月13日）翌日起算20日，
      受處分人卻遲於99年9月21日始聲明異議，有受處分人聲
      明異議狀上所蓋彰化監理站公文收文專用章可證，是異議
      人就本件裁決書所為之異議，已逾20日之異議期間，其異
      議為不合法，應予駁回。
五、綜上所述，受處分人提起本件異議，既已逾異議期間，其異
    議為不合法，且其異議內容亦無理由，則原處分機關以受處
    分人「在禁止臨時停車處所停車」之違規行為，依道路交通
    管理處罰條例第56條第1項第1款規定及違反道路交通管理事
    件統一裁罰基準表，以系爭裁決書裁處異議人罰鍰1,200元
    ，並無不當，本件異議應予駁回。
六、據上論斷，應依道路交通案件處理辦法第18條前段，裁定如
    主文。
中    華    民    國    99    年    11    月    23   日
                  交通法庭      法  官    陳義忠
以上正本證明與原本無異。
如不服本裁定，應於裁定送達後五日內向本院提出抗告狀(須附
繕本 )。
中    華    民    國    99    年    11    月    23    日
                                書記官    吳曉玟

司法院資訊處製作；財團法人民間司法改革基金會備份。
